【裁判字號】    89,訴,401
【裁判日期】    890711
【裁判案由】    強盜
【裁判全文】
臺灣臺中地方法院刑事判決                          八十九年度訴字第四一號
    公  訴  人  臺灣臺中地方法院檢察署檢察官
    被      告  乙○○
                甲○○
    共      同
    指定辯護人  本院公設辯護人  丁○○
右列被告等因準強盜案件，經檢察官提起公訴（八十八年度偵字第二四二九二號、八
十九年度偵字第一三０三號），本院判決如左：
    主  文
乙○○、甲○○共同竊盜，因脫免逮捕、防護贓物，當場施以強暴，各處有期徒刑肆
年陸月。
瓦斯噴槍壹把沒收。
    事  實
一、乙○○於民國八十六年間曾因違反毒品等案件，經本院判處有期徒刑三年一月，
    於八十六年十月十八日確定，又於同年因違反麻醉藥品管理條例案件，經本院判
    處有期徒刑三月，於八十六年九月二十二日確定，上開二罪經合併定其應執行刑
    三年二月，入監執行後，於八十八年一月二十六日假釋，假釋期間付保護管束；
    甲○○於八十六年間曾因違反毒品等案件，經臺灣南投地方法院判處有期徒刑三
    年三月，於八十六年十二月二十三日確定，又於同年因違反麻醉藥品管理條例案
    件，經該院判處有期徒刑四月，於八十六年十一月二十四日確定，上開二罪經合
    併定其應執行刑三年五月，入監執行後，於八十八年七月十二日假釋，假釋期間
    付保護管束。其二人於假釋期間仍不知戒惕，竟共同基於意圖為自己不法所有之
    犯意聯絡，於民國八十八年十二月十二日晚間九時許，由乙○○騎乘重型機車後
    載甲○○，至臺中市○○區○○路與至善路口處，因見丙○○所有提供夜市光源
    用之小型發電機一台置於地上，認有機可乘，即由乙○○留在該已啟動之機車上
    在旁把風接應，甲○○下車乘丙○○不注意之際，竊取該發電機，得手後將該發
    電機搬回機車後座而欲離去時，即遭丙○○之妻發現喊叫，丙○○見狀即追上欲
    詢問並抓住坐於該機車後座之甲○○，詎甲○○為脫免逮捕、防護贓物，即取出
    放置於衣服內之瓦斯噴槍（槍型瓦斯噴霧器）一把噴向丙○○，丙○○仍用力扯
    下甲○○，瓦斯噴槍掉落地面，二人當場發生扭打、乙○○見狀為免甲○○遭逮
    捕，即拾起掉在地上之瓦斯噴槍噴向丙○○，致丙○○為免受瓦斯氣之傷害，無
    力與甲○○拉扯而放手。適有路人戊○○與友人經過該處見狀發現有異，即下車
    制止乙○○之攻擊行為，乙○○本欲續對戊○○實施攻擊行為，惟反遭身為保全
    人員之戊○○當場逮捕，並扣得瓦斯噴槍一把，甲○○見狀即迅速騎乘上開機車
    逃逸而去。
二、案經臺中市警察局第四分局報請臺灣臺中地方法院檢察署檢察官偵查起訴。
    理  由
一、訊據被告甲○○對其於右揭時地與被告乙○○共同竊取發電機，經被害人丙○○
    發現後，為脫免逮捕、防護贓物，即取出瓦斯噴槍噴向被害人丙○○等情，業據
    其於本院調查、審理時供認不諱；訊據被告乙○○於本院審理矢口否認有於右揭
    時地竊盜，以及為防護贓物、脫免逮捕、防護贓物而施強暴、脅迫之行為，辯稱
    ：當天伊原本要去臺中榮民總醫院看病，被告甲○○要伊順道載他前往清海路與
    至善路口逛一下，到該處時，伊並不知道他要偷東西，他應該是臨時起意的，伊
    也沒有看到他偷東西，是看到他提著發電機跑過來跳上機車，才知道他跑去偷東
    西，之後他被被害人抓住，甲○○就拿出瓦斯噴槍噴被害人，但他仍被拖下機車
    ，雙方發生扭打，伊見狀就上前問明事情原委，並將發電機返還，同時表明願賠
    償損失，但被害人仍出手打我，伊才拿瓦斯噴槍反抗，後來甲○○跑掉，伊當場
    被逮捕云云。惟查：
（一）被告甲○○於八十九年四月十八日本院審理時供稱：「當天十二月十二日晚上
      是乙○○騎機車載我經過清海路與至善路口，乙○○提議去偷小型發電機，由
      我下車去偷，他在旁邊接應，然後被一名女子發現，丙○○就跑出來抓住我，
      當時我已經坐在機車後座，乙○○就叫我拿瓦斯噴槍噴丙○○，該噴槍是乙○○叫我去偷發電機時就交給我，丙○○仍然把我拉下車，我就被打在地上，被
      告乙○○有無拿瓦斯噴槍噴他們我就不清楚。」、「（當時帶幾把瓦斯槍？）
      我只知道我用的這把瓦斯噴槍，被告乙○○有無第二把我不知道。」、「（為
      何被告乙○○說是你自己去偷，他完全不知情？）是他提議叫我去拿的，他知
      情，我沒有陷害他。」、「（為何要偷發電機？）因為被告乙○○欠人家一萬
      五千元，他要向我借錢我沒有錢，所以才想要去偷發電機變賣。」等語，同案
      被告甲○○供述明確，本案之源起係因被告乙○○確之提議，而由被告甲○○
      著手竊取發電機，後為被害人丙○○發現後，為脫免逮捕、防護贓物，二人乃
      以瓦斯噴槍噴向被害人之事實，堪可認定。
（二）被害人丙○○於八十八年十二月二十七日偵查時到庭證稱：當天晚上伊正要收
      拾攤位，突然沒電，伊轉頭去看，被告乙○○在騎機車，被告甲○○拿伊之發
      電機，坐在後座，伊看見後就去抱住坐在後座的被告甲○○，拖行了十公尺許
      ，被告甲○○就拿瓦斯噴槍噴伊，後來被告甲○○就被伊抓下來，被告乙○○
      下車再以原先被告甲○○所持之瓦斯噴槍噴伊，被告乙○○要逃走時，被保全
      人員捉住，被告甲○○趁我們不注意時逃走等語。又證人戊○○於八十九年一
      月五日偵查時結證稱：當時有一部機車坐二個人，有一個人抱著後座那個人，
      一個女人喊救命，機車上二個人用瓦斯槍噴那個人，伊是保全人員，所以伊和
      同事一起下車去制止，那個騎機車的被逃掉了，我們將其中一人（指被告乙○○）制服，但他一直反抗，且要攻擊伊，伊才拿出三節棍制止，而且他看反抗
      無效，改口說東西還給被害人，並想逃走，後因伊同事回來，才讓對方逃走，
      至於當時有幾把瓦斯噴槍，因當時噴得很濃，伊看得有些模糊，應該有二把，
      但可以確定至少有一支等語。證人二人之證詞均與被告甲○○之供述相當，並
      無矛盾齟齬之處，亦可佐證被告甲○○之自白與事實相符。且依證人二人之證
      詞亦可證明，被告乙○○是於被逮捕後才聲稱要返還發電機，非其所辯：伊見
      狀就上前問明事情原委，並將發電機返還，同時表明願賠償損失云云，被告乙○○所辯，顯係卸責之詞，要難採信。
（三）公訴人雖認被告二人係持二把瓦斯噴槍犯案，惟依被告二人之供述，犯案當日
      僅攜帶一把瓦斯噴槍。且證人戊○○亦無法明確指證有二把瓦斯噴槍，而僅能
      確定有一把瓦斯噴，且本案亦僅有一把瓦斯噴槍扣案，是並無積極證據足資證
      明被告二人於當日係攜帶二把瓦斯槍犯案，公訴人指訴之情節，尚有誤會。
    綜上所述，被告乙○○所辯，顯係事後卸責之詞，被告甲○○之自白，應與事實
    相符，事證明確，其二人右揭犯行洵堪認定。
二、被告二人竊取被害人丙○○財物，得手後欲離去時為被害人發覺，欲逃離之際持
    瓦斯噴槍對被害人噴灑以脫免逮捕、防護贓物，核其所為係犯刑法第三百二十九
    條之準強盜罪，應依同法第三百二十八條第一項規定科刑。被告二人就上開行為
    間有犯意之聯絡，行為之分擔，均為共同正犯。爰審酌被告二人於假釋期間仍不
    知戒惕，仍再犯本案犯罪，被告乙○○於犯後否認犯行，猶狡詞卸責，被告甲○○實際下手竊盜，其二人惡性非輕，惟念及被告二人因經濟困窘貪圖小便而犯本
    案，對被害人之身體並未造成重大傷害等一切情狀，分別量處如主文所示之刑，
    以示懲儆。扣案之瓦斯噴槍一把而被告乙○○所有，而為被告二人共同持以犯罪
    所用之物，依刑法第三十八條第一項第二款宣告沒收。
三、被告二人共同竊取發電機時雖攜帶瓦斯噴槍一把，惟此部分並不構成刑法第三百
    二十一條第一項第三款之攜帶兇器竊盜罪，亦不得以刑法第三百三十條第一項之
    加重強盜罪處斷，其理由如下：(1)刑法第三百二十一條第一項第三款之攜帶兇器
    竊盜罪，該兇器須為供行竊之用之工具，即應與竊盜行為有直接關連，此為文義
    解釋之當然結果。最高法院二十年度上字第一一八三號判例：「殺人之後，臨時
    起意行竊，當時縱有攜帶兇器、毀越門閂、於夜間侵入住宅情事，均不過為其殺
    人所用之手段，與竊盜行為無關，仍應認為普通竊盜。」，依該判例意旨，亦可
    見攜帶兇器竊盜罪，該兇器須供行竊之用，與竊盜罪有直接關連，始能該當該罪
    之構成要件，若僅係單純攜帶客觀上對生命、身體足以造成危害之兇器，但該兇
    器非供為竊盜之用，即不能論以攜帶兇器竊盜罪。(2)最高法院七十四年度第三次
    刑事庭會議決議：「刑法第三百二十一條第一項第三款之攜帶兇器，乃指行為人
    攜帶兇器有行兇之可能，客觀上具有危險性，至其主觀上有無持以行兇或反抗之
    意思，尚非所問。竊盜攜帶起子、鉗子，雖係供行竊之工具，然如客觀上足對人
    之身體、生命構成威脅，仍應成立攜帶兇器竊盜罪。」，該決議指明「竊盜攜帶
    起子、鉗子，雖係供行竊之工具‧‧‧」，其意即係指竊盜攜帶之兇器如起子、
    鉗子等，須係供行竊用之工具，非僅係單純攜帶兇器，即可認其構成該加重竊盜
    罪。又該決議認為：「‧‧‧乃指行為人攜帶兇器有行兇之可能，客觀上具有危
    險性，至其主觀上有無持以行兇或反抗之意思，尚非所問。」，此部分係就行為
    人主觀上是否須有持兇器行兇或反抗之主觀意思作討論，該決議認為行為人只須
    持有客觀上具有危險性之工具─兇器即可，至於是否具備上開主觀意思，並無礙
    該罪之成立。參酌該決議之全篇意旨，顯係以兇器係供行竊之工具以及該兇器具
    有客觀之危險性作為該罪之構成要件。(3)最高法院七十九年度台上字第五二五三
    號判例：「按刑法第三百二十一條第一項第三款之攜帶兇器竊盜罪，係以行為人
    攜帶兇器竊盜為其加重條件，此所謂兇器，其種類並無限制，凡客觀上足對人之
    生命、身體、安全構成威脅，具有危險性之兇器均屬之，且祇須行竊時攜帶此種
    具有危險性之兇器為已足，並不以攜帶之初有行兇之意圖為必要。螺絲起子為足
    以殺傷人生命、身體之器械，顯為具有危險性之兇器。」，又該院六十二年度台
    上字第二四八九號判例：「攜帶兇器竊盜，祇須行竊時攜帶具有危險性之兇器為
    已足，並不以攜帶之初有行兇之意圖為必要，原判既認被告攜帶小刀結夥行竊多
    次，則其除結夥竊盜外，顯尚有攜帶兇器竊盜情形，乃竟認其非攜帶兇器竊盜，
    顯有違誤。」，雖均指明：「祇須行竊時攜帶此種具有危險性之兇器為已足，並
    不以攜帶之初有行兇之意圖為必要。」，然縱觀判例全文，此二判例係對行為人
    主觀上是否須有持兇器行兇或反抗之主觀意思作討論，判例意旨與前述七十四年
    第三次刑庭會議決議相同，只是判例文意未如前開決議內容清楚，使人易生「雖
    僅係單純攜帶兇器，為處罰其危險性，仍可構成攜帶兇器竊盜罪」之誤解。綜上
    所述：依最高法院二十年度上字第一一八三號判例意旨，兇器須為供行竊之用之
    工具，即應在整個竊盜計劃內作為竊盜工作者，而與竊盜行為有直接關連者始足
    當之，諸如持螺絲起子竊取車牌、持鉗子毀損窗戶進入屋內竊取財物‧‧等。是
    以，被告二人共同竊取發電機時雖攜帶瓦斯噴槍一把，但並無證據證明其二人有
    持該瓦斯噴槍作為竊盜之工具，自不得以其單純持有瓦斯噴槍即認其二人構成刑
    法第三百二十一條第一項第三款之罪，而論以刑法第三百三十條第一項之加重強
    盜罪，併予敘明。
據上論斷，應依刑事訴訟法第二百九十九條第一項前段，刑法第二十八條、第三百二
十九條、第三百二十八條第一項、第三十八條第一項第二款，判決如主文。
本案經檢察官洪志明到庭執行職務
中      華      民      國    八十九    年      七      月     十一     日
                                    臺灣臺中地方法院刑事第四庭
                                        法  官  楊  真  明
右正本證明與原本無異。
如不服本判決，應於判決送達後十日內，向本院提出上訴狀。
                                        書記官
中      華      民      國    八十九    年      七      月     十一     日
附錄本案論罪法條全文：
刑法第三百二十九條、第三百二十八條第一項。


司法院資訊處製作；財團法人民間司法改革基金會備份。
